臺灣新竹地方法院刑事判決
111年度易字第504號
公  訴  人  臺灣新竹地方檢察署檢察官
被      告  詹勝明



上列被告因詐欺案件，經檢察官提起公訴（111年度偵字第658號
），本院依簡式審判程序判決如下： 
    主  文
詹勝明犯如附表所示之伍罪，各處如附表「主文罪名及宣告刑暨
沒收」欄所示之刑及沒收。附表編號2至5得易科罰金之有期徒刑
部分，應執行有期徒刑壹年，如易科罰金，以新臺幣壹仟元折算
壹日。　
    事  實
一、本件犯罪事實：　　　　　
　　詹勝明於民國104年間在新竹縣竹北市三民網球場結識邱玉
    芬，之後互有聯繫而成為朋友關係，嗣因詹勝明資金出現缺
    口，亟需用錢，遂假意追求邱玉芬，博取邱玉芬好感，並意
    圖為自己不法所有，對邱玉芬塑造其財富雄厚之假象，於10
    4年12月間至108年1月間，分別基於詐欺取財之犯意，編織
    如附表所示之不實理由，對邱玉芬進行詐騙，使邱玉芬陷於
    錯誤，信以為真，於如附表所示時間，匯款或交付現金如附
    表所示之金額，共得手新臺幣（下同）260萬元。嗣因邱玉
    芬輾轉聽聞詹勝明以相同手法詐騙他人，始知受騙。
二、案經邱玉芬訴由新竹縣政府警察局竹北分局報告臺灣新竹地
    方檢察署檢察官偵查起訴。　　　　
    理  由
一、本件被告詹勝明所犯之罪，非死刑、無期徒刑、最輕本刑為
    3 年以上有期徒刑之罪，或高等法院管轄第一審之案件，被
    告於本院準備程序進行中，就被訴事實為有罪之陳述，經本
    院認合於刑事訴訟法第273 條之1 第1 項之規定，裁定進行
    簡式審判程序，合先敘明。又按簡式審判程序之證據調查，
    不受第159 條第1 項之限制，刑事訴訟法第273 條之2 定有
    明文，是於行簡式審判程序之案件，被告以外之人於審判外
    之陳述，除有其他不得作為證據之法定事由外，應認具有證
    據能力。　　　　
二、認定犯罪事實所憑之證據及理由：　　　　
　　上開犯罪事實，業據被告於本院準備程序及簡式審判程序時
    均坦承不諱（本院卷第31頁、第92頁至第93頁、第98頁），
    核與證人即告訴人邱玉芬於警詢及偵查中之證述情節大致相
    符（658號偵卷第8頁至第9頁、第67頁至第68頁），且有告
    訴人與被吿於108年1月13日簽立之合約書、告訴人與被吿於
    109年11月27日簽立之借據、告訴人提供之台灣銀行匯款申
    請書（2）回條聯、華南商業銀行活期性存款憑條（收據）
    、經濟部商業司商工登記公示資料查詢服務各1份（658號偵
    卷第10頁、第11頁至第12頁、第13頁、第14頁、第233頁）
    在卷可查，足認被告上開任意性之自白與事實相符，堪以採
    信。綜上，本案事證明確，被告犯行洵堪認定，應依法論科
    。
三、論罪科刑：　　
　㈠核被告所為，均係犯刑法第339條第1項之詐欺取財罪。又被
    告上開5罪犯意各別，行為互異，應予分論併罰。　　
　㈡爰審酌被告告正值壯年，不知守法慎行正道取財，竟利用告
    訴人對其之信任關係，分別以附表各編號所示匯款原因之詐
    術行為，致告訴人陷於錯誤而匯款或交付現金如附表所示之
    金額，造成數百萬元的財產損失，濫用告訴人對被告之信賴
    ，侵害告訴人之財產法益，所為非是應予以非難，暨考量其
    犯後終能坦承犯行之態度，並與告訴人達成和解，然尚未依
    調解筆錄履行賠償等情，有本院111年度附民移調字第159號
    調解筆錄1份在卷可查（本院卷第77頁至第78頁），故尚難
    以被告與告訴人達成和解作為被告犯後態度良好之認定依憑
    ；況被告前有多次詐欺前案紀錄等情，有臺灣高等法院被告
    前案紀錄表在卷可查（本院卷第13頁至第16頁），其素行難
    謂良好，並兼衡其大學肄業之智識程度，入監前從事網球相
    關工作，已婚育有成年子女3名，入監前與父母或與小孩同
    住等一切情狀（本院卷第99頁），分別量處如附表「主文罪
    名及宣告刑暨沒收欄」及主文欄所示之刑，並衡酌被告詐欺
    告訴人時間長達數年，而就附表編號2至5部分定其應執行刑
    。
四、沒收：
  ㈠按犯罪所得，屬於犯罪行為人者，沒收之；前2 項之沒收，
    於全部或一部不能沒收或不宜執行沒收時，追徵其價額，刑
    法第38條之1 第1 項前段、第3 項分別定有明文。次按，犯
    罪所得已實際合法發還被害人者，不予宣告沒收或追徵，刑
    法第38條之1 第5 項定有明文。經查，被告雖業與告訴人達
    成和解等情，有本院111年度附民移調字第159號調解筆錄1
    份在卷可查（本院卷第77頁至第78頁），惟於本案宣判時，
    被告尚因另案於法務部○○○○○○○執行中，有臺灣高等法院被
    告前案紀錄表在卷可佐（本院卷第13頁至第16頁），而尚未
    依調解條件履行，惟犯罪所得應限於實際合法發還被害人者
    ，始不予宣告沒收或追徵，此為刑法第38條之1 第5項所明
    定，因此，被告為上開詐欺取財犯行，詐得如附表編號1至5
    匯款時間、金額欄所示之財物，均為被告之犯罪所得，均應
    依刑法第38條之1 第1 項前段、第3 項規定宣告沒收，於全
    部或一部不能沒收或不宜執行沒收時，追徵其價額。
　㈡至告訴人固陳稱：被告之兒子表示在道義上會還我錢，但我
    迄今只收到過被告兒子匯款之5,000元等語（本院卷第31頁
    ），查被告之兒子雖有匯款5,000元予告訴人，然被告除如
    附表所示時間向告訴人詐取附表所示之財物外，被告尚於10
    6年3月29日以配偶住院需要醫藥費為由，向告訴人借款10萬
    元等情，有臺灣新竹地方檢察署檢察官111年度偵字第658號
    不起訴處分書1份附卷可稽（658號偵卷第234頁至第235頁）
    ，堪認被告與告訴人間除本案外，另有其他民事債務關係，
    故尚難認定該5,000元係償還被告向告訴人如附表所示詐得
    之款項，況上開5,000元係被告之兒子所代償，基於犯罪所
    得之沒收，係為避免被告因犯罪而坐享犯罪所得，顯失公平
    正義，而無法預防犯罪之立法目的（參刑法第38條之1之立
    法理由），自不宜將被告兒子所代償之5,000元，視為由被
    告實際合法發還告訴人之犯罪所得，故本院仍就被告為附表
    所示詐得之犯罪所得宣告沒收，附此敘明。
據上論斷，應依刑事訴訟法第273條之1第1項、第299條第1項前
段，判決如主文。
本案經檢察官蔡宜臻提起公訴，檢察官劉正祥、邱宇謙到庭執行
職務。 　　
中　　華　　民　　國　　111 　年　　10　　月　　5 　　日
                  刑事第八庭  法  官    崔恩寧
以上正本證明與原本無異。
如不服本判決應於收受本判決後20日內向本院提出上訴書狀，上
訴書狀應敘述具體理由。上訴書狀未敘述上訴理由者，應於上訴
期間屆滿後20日內補提理由書狀於本院(均須按他造當事人之人
數附繕本 )「切勿逕送上級法院」。 
中　　華　　民　　國　　111 　年　　10　　月　　5 　　日
                              書記官    莊琬婷
附錄本案論罪科刑法條：
刑法第339條第1項
意圖為自己或第三人不法之所有，以詐術使人將本人或第三人之
物交付者，處5 年以下有期徒刑、拘役或科或併科50萬元以下罰
金。　　

附表：
編號 時間 詐欺手法 匯款時間、金額 （新臺幣） 主文罪名及宣告刑暨沒收 1 104年12月15日 詹勝明向邱玉芬訛稱可以協助申辦新加坡移民事宜，要向邱玉芬索取作業費共190萬。 1、104年12月21日匯款170萬元至詹勝明所有之華南商業銀行竹東分行帳號000000000000號帳戶內。 2、104年12月21日匯款20萬元至詹勝明所有之華南商業銀行竹東分行帳號000000000000號帳戶內。 詹勝明犯詐欺取財罪，處有期徒刑壹年陸月。未扣案之犯罪所得新臺幣壹佰玖拾萬元沒收，於全部或一部不能沒收或不宜執行沒收時，追徵其價額。 2 105年6月19日 詹勝明向邱玉芬訛稱要舉辦網球賽，需要30萬元資金。 邱玉芬交付現金30萬元予詹勝明。 詹勝明犯詐欺取財罪，處有期徒刑伍月，如易科罰金，以新臺幣壹仟元折算壹日。未扣案之犯罪所得新臺幣參拾萬元沒收，於全部或一部不能沒收或不宜執行沒收時，追徵其價額。 3 105年6月30日 詹勝明向邱玉芬訛稱岳母家有急用，需要借款10萬元。 邱玉芬交付現金10萬元予詹勝明。 詹勝明犯詐欺取財罪，處有期徒刑參月，如易科罰金，以新臺幣壹仟元折算壹日。未扣案之犯罪所得新臺幣拾萬元沒收，於全部或一部不能沒收或不宜執行沒收時，追徵其價額。 4 107年5月24日 詹勝明向邱玉芬訛稱要設立公司，需要資金10萬元。 邱玉芬交付現金10萬元予詹勝明。 詹勝明犯詐欺取財罪，處有期徒刑參月，如易科罰金，以新臺幣壹仟元折算壹日。未扣案之犯罪所得新臺幣拾萬元沒收，於全部或一部不能沒收或不宜執行沒收時，追徵其價額。 5 108年1月13日 詹勝明向邱玉芬訛稱要投資群英體育事業有限公司，需要借款20萬元。 邱玉芬交付現金20萬元予詹勝明，雙方並簽立合約書。 詹勝明犯詐欺取財罪，處有期徒刑肆月，如易科罰金，以新臺幣壹仟元折算壹日。未扣案之犯罪所得新臺幣貳拾萬元沒收，於全部或一部不能沒收或不宜執行沒收時，追徵其價額。